【裁判字號】    98,上訴,4180
【裁判日期】    981023
【裁判案由】    毒品危害防制條例
【裁判全文】
臺灣高等法院刑事判決                98年度上訴字第4180號
上  訴  人
即  被  告  甲○○
上列上訴人因違反毒品危害防制條例案件，不服臺灣臺北地方法
院98年度訴字第1291號，中華民國98 年8月31日第一審判決（起
訴案號：臺灣臺北地方法院檢察署98年度毒偵字第1793號），提
起上訴，本院判決如下：
    主  文
上訴駁回。
    理  由
一、按刑事訴訟法第350條、第361條、第362條、第367條規定，
    不服地方法院之第一審判決而上訴者，須提出上訴書狀，並
    應敘述具體理由，為上訴必備之程式；其所提出之書狀未敘
    述上訴理由，或僅曾以言詞陳述上訴理由者，均應於上訴期
    間屆滿後20日內補提理由書於第一審法院。第一審法院經形
    式審查，認逾期未補提上訴理由者，應定期間先命補正；逾
    期未補正者，為上訴不合法律上之程式，應以裁定駁回。倘
    已提出上訴理由，但所提非屬具體理由者，則由第二審法院
    以上訴不合法律上之程式，判決駁回。而所謂具體理由，必
    係依據卷內既有訴訟資料或提出新事證，指摘或表明第一審
    判決有何採證認事、用法或量刑等足以影響判決本旨之不當
    或違法，而構成應予撤銷之具體事由，始克當之（例如：依
    憑證據法則具體指出所採證據何以不具證據能力，或依憑卷
    證資料，明確指出所為證據證明力之判斷如何違背經驗、論
    理法則）；倘僅泛言原判決認定事實錯誤、違背法令、量刑
    失之過重或輕縱，而未依上揭意旨指出具體事由，或形式上
    雖已指出具體事由，然該事由縱使屬實，亦不足以認為原判
    決有何不當或違法者（例如：對不具有調查必要性之證據，
    法院未依聲請調查亦未說明理由，或援用證據不當，但除去
    該證據仍應為同一事實之認定），皆難謂係具體理由，俾與
    第二審上訴制度旨在請求第二審法院撤銷、變更第一審不當
    或違法之判決，以實現個案救濟之立法目的相契合，並節制
    濫行上訴（最高法院97年度台上字第892 號判決參照）。又
    量刑輕重，係屬事實審法院得依職權自由裁量之事項，苟已
    斟酌刑法第57條各款所列情狀，而未逾越法定刑度，不得遽
    指為違法（最高法院72年度台上字第6696號判例參照）。
二、本件上訴人即被告甲○○不服原審判決提起上訴，其理由略
    以：被告前案經緩起訴處分接受美沙冬替代療法，亦曾聽說
    有的個案連續犯毒品案兩次，均緩起訴處分，甚至有不起訴
    處分者，為何因人而異？又被告坦承犯行，態度良好，且施
    用毒品僅為戕害自身，祈請減輕量刑等語。
三、經查：原判決以上訴人所犯並非死刑、無期徒刑或最輕本刑
    為3 年以上有期徒刑之罪，其於原審準備程序中就被訴事實
    為有罪之陳述，經原審法官告知簡式審判程序之旨，並聽取
    公訴人、上訴人之意見後，裁定由受命法官獨任進行簡式審
    判程序，並依上訴人於原審之自白、扣案甲基安非他命1 袋
    （驗餘淨重0.0969公克）、吸食器、臺灣檢驗科技股份有限
    公司濫用藥物檢驗報告、交通部民用航空局航空醫務中心九
    十八年七月一日航藥鑑字第○九八三二三二號鑑定書等為據
    ，認定上訴人確有施用第一級毒品及施用第二級毒品之犯行
    。又上訴人前曾受有期徒刑執行完畢後，5 年內故意再犯本
    件最重本刑有期徒刑以上之罪，為累犯，應加重其刑。爰審
    酌上訴人曾由原審法院裁定送觀察、勒戒及強制戒治，並因
    施用毒品而經法院多次判刑確定，仍未能把握自新機會，徹
    底戒除施用毒品之惡習，仍再施用足以導致人體機能發生依
    賴性、成癮性及抗藥性等障礙之海洛因及甲基安非他命，惟
    念其施用毒品乃戕害自身身心健康，尚未危及他人，及犯罪
    後坦承犯行，態度尚稱良好，兼衡其犯罪動機、手段、施用
    毒品之次數等一切情狀，分別就其施用第一級、第二級毒品
    犯行各量處有期徒刑8月及6 月，並定其應執行有期徒刑1年
    ，並就扣案之第二級毒品甲基安非他命1袋（驗餘淨重0.096
    9公克）諭知沒收銷燬、吸食器1只諭知沒收，均已詳敘其所
    憑證據、認定理由及量刑依據。從形式上觀察，原判決已敘
    明審酌刑法第57條所列事項之理由，並無認定事實錯誤、量
    刑瑕疵或違背法令之情形。又美沙冬治療法僅係政府給予濫
    用毒品成癮者另一戒癮之治療方式，其目的與入勒戒處所、
    戒治所之目的相同，因此接受美沙冬替代療法僅係行政管制
    上輔助染有毒癮之人所為之醫療措施，依毒品危害防制條例
    第21條規定，限於犯罪未發覺前，自動向行政院衛生署指定
    之醫療機構請求治療，而於治療中經查獲者，始可由檢察官
    為不起訴處分，另依毒品危害防制條例第24條亦僅規定檢察
    官可為附命完成戒癮治療之緩起訴處分，本案業經檢察官提
    起公訴，自與前揭規定不符，法院亦不得代替檢察官為不起
    訴或緩起訴處分。至上訴意旨復請求從輕量刑，僅依憑己見
    對原審量刑之裁量權適法行使而為空泛之爭執，未具體指摘
    原判決關於事實認定及法律適用與刑罰之量定，有何違法或
    不當之處，與前揭具體理由之要件不符。是以，上訴人前揭
    上訴理由之內容，未就原審判決有何採證認事用法或量刑等
    足以影響原審判決本旨之不當或違法，而為具體指摘。揆諸
    前揭規定，其上訴顯不合於法定要件，爰不經言詞辯論，逕
    予駁回。
據上論斷，應依刑事訴訟法第367條前段、第372條，判決如主文
。
中    華    民    國    98    年    10    月    23    日
                  刑事第二十庭審判長法  官  楊貴雄
                                    法  官  許必奇
                                    法  官  周明鴻
以上正本證明與原本無異。
施用第一級毒品部分如不服本判決，應於收受送達後10日內向本
院提出上訴書狀，其未敘述上訴之理由者並得於提起上訴後10日
內向本院補提理由書（均須按他造當事人之人數附繕本）「切勿
逕送上級法院」。
其餘部分不得上訴。
                                    書記官  郭彥琪
中    華    民    國    98    年    10    月    27    日


司法院資訊處製作；財團法人民間司法改革基金會備份。
